臺灣臺北地方法院民事判決
110年度簡上字第305號
上  訴  人  林秋慧  
被上訴人    古靜綾  

訴訟代理人  簡清麗  
上列當事人間請求返還不當得利事件，上訴人對於民國110年4月
23日本院臺北簡易庭109年度北簡字第11957號第一審判決提起上
訴，本院於111年11月23日言詞辯論終結，判決如下：
    主  文
上訴駁回。
第二審訴訟費用由上訴人負擔。
    事實及理由
一、上訴人主張：上訴人於民國108年7月24日與被上訴人簽訂合
    夥契約（下稱系爭契約）共同經營日租套房，上訴人於簽約
    時匯款新臺幣（下同）35萬元予被上訴人，期間自108年8月
    1日起至109年4月30日止，利潤五五對分，如未回本，不足3
    5萬元差額部分同意退還上訴人。上訴人於系爭契約期間聽
    從被上訴人指示打掃清潔日租套房，惟被上訴人將上訴人當
    傭人使喚，言語羞辱百般刁難，並無故於108年8月11日以LI
    NE訊息通知上訴人解除契約，並限制其進入網站及套房之權
    限，被上訴人顯然無意履約，上訴人自得請求被上訴人返還
    不當得利35萬元。倘認系爭契約未經解除，惟上訴人於108
    年8月10日在通訊軟體LINE上要求被上訴人返還35萬元，被
    上訴人並已解除上訴人之權限，兩造無意繼續合夥，應認已
    構成合意解散合夥。縱認合夥未解散，上訴人已請求被上訴
    人返還35萬元，可認有退夥之意思。縱認亦不構成退夥，兩
    造間之系爭契約已於109年4月30日期滿，而合夥期間既有支
    出雇用他人清潔工作之薪資，顯然亦有房客入住之收入，應
    先確認合夥期間之收入金額，再依民法第697條、第699條規
    定分配，返還出資及分配利益，上訴人願扣除應負擔之清潔
    人員薪資，惟不得逕自上訴人出資之35萬元中扣除，上訴人
    亦得依不當得利及系爭契約請求返還35萬元。爰依不當得利
    與契約之法律關係請求等語，求為命被上訴人給付上訴人35
    萬元，及自109年5月1日起至清償日止，按年息5%計算之利
    息。
二、被上訴人則以：兩造簽約前，被上訴人已告知上訴人多年經
    營日租套房的情況。惟上訴人於簽約後11日內有4、5日不願
    配合工作，被上訴人屢次溝通無效後始解除上訴人於Airbnb
    上之權限，並未解除系爭契約。又我國於108年7月起開始限
    縮自由行陸客，於109年初又因新冠肺炎疫情，兩造合夥經
    營之日租套房因此虧損至今，已無任何利潤可供分配等語，
    資為抗辯。
三、原審判命被上訴人應給付上訴人21,000元及自109年5月1日
    起至清償日止，按年息5%計算之利息，並駁回上訴人其餘之
    訴。被上訴人就原審命給付部分未聲明不服，業已確定，上
    訴人則就原審駁回部分提起上訴，上訴聲明：㈠原判決不利
    上訴人部分廢棄。㈡上開廢棄部分，被上訴人應再給付上訴
    人329,000元及自109年5月1日起至清償日止，按年息5%計算
    之利息。被上訴人答辯聲明：上訴駁回。
四、得心證之理由：
  ㈠上訴人主張因系爭契約到期，其得依系爭契約之約定，請求
    被上訴人給付35萬元，有無理由？經查：
　⒈按解釋契約，應探求當事人立約時之真意，而真意何在，又
    應以過去事實及其他一切證據資料為斷定之標準，不能拘泥
    文字致失真意，即解釋契約，應斟酌訂立契約當時及過去之
    事實暨交易上之習慣，依誠信原則，從契約之主要目的，及
    經濟價值作全盤之觀察。
　⒉依系爭契約之約定可知，兩造同意由上訴人負責清潔打掃上
    訴人自108年8月起至109年4月30日之9個月期間過後，打掃
    清潔部分才開始支薪。被上訴人並同意在上訴人認同被上訴
    人之經營方式並且完全配合之前提下，以9個月為限，上訴
    人沒有回本的話，35萬元不足之差額退回上訴人等語（見原
    審卷㈠第21頁至第23頁），足認清潔打掃為上訴人負責之事
    務，且於9個月內不支薪，於上訴人認同被上訴人之經營方
    式並且完全配合之前提下，以9個月為限，如未回本，上訴
    人得請求被上訴人退還35萬元不足之差額。雖上訴人請求退
    還35萬元不足差額之前提在於上訴人認同被上訴人之經營方
    式並且完全配合，然所稱之經營方式並無具體內容，而觀諸
    兩造間LINE對話（詳原審卷㈡第11頁至第699頁），上訴人於
    初始亦具熱情學習並發問，惟因打掃清潔之成果未達被上訴
    人之要求，及上訴人身體因素無法完成工作，致被上訴人尚
    需請人完成上訴人未完成之部分，上訴人亦願配合而給付該
    清潔人員之費用，但被上訴人仍將上訴人權限解除，致上訴
    人無法進入套房繼續工作，應非可歸於上訴人之不配合。
　　又兩造間就該合夥事業至109年4月止並無盈餘乙節，有被上
    訴人製作之支出表、相關訂房交易紀錄及支出明細附卷可佐
    （見原審卷㈡第705頁至第733頁、㈢第141頁至第295頁），且
    兩造對於9個月期間並無分配利潤予上訴人一情亦無爭執，
    是上訴人請求被上訴人仍應依系爭契約約定補足利潤不足35
    萬元之差額，應認有理。然因上訴人自108年8月11日至109
    年4月30日期間未分擔合夥事業中應負責之清潔工作，而被
    上訴人因此雇他人代為完成，就此部分，應係上訴人於合夥
    事業中應履行之義務，自應由上訴人負擔，方符公允，而被
    上訴人自108年8月12日起至109年4月30日止雇用他人為清潔
    工作，支出之薪資除108年8月係2萬5,000元外，其餘各月各
    支出3萬8,000元，共計32萬9,000元（計算式25000＋38000×8
    ＝329000），有被上訴人製作之支出表、清潔人員身分證影
    本、薪資簽收單（見見原審卷㈡第705頁至第715頁、原審卷㈢
    第478頁、第480頁）可佐，並經證人廖婉儒於111年4月19日
    於本院準備程序期日具結證實（見本院卷第130頁至第135頁
    ），且有匯豐商業銀行交易明細在卷可稽（見本院卷第161
    頁），則上訴人主張依系爭契約被上訴人應給付其35萬元部
    分，自應扣除32萬9,000元打掃清潔支出之費用，依此計算
    ，其得請求之金額為2萬1,000元。是上訴人依系爭契約約定
    ，請求被上訴人給付2萬1000元為有理由，逾此部分之請求
    ，則無理由。
  ⒊上訴人雖主張合夥期間既有支出雇用他人清潔工作之薪資，
    顯然亦有房客入住之收入，應先確認合夥期間之收入金額，
    依法返還出資及分配利益，上訴人願扣除應負擔之清潔人員
    薪資，惟不得逕自上訴人出資之35萬元中扣除云云。然兩造
    間就該合夥事業至109年4月止並無盈餘，且該9個內之清潔
    人員薪資應由上訴人負擔等節，已如前述，上訴人上開主張
    ，委無足採。上訴人又主張打掃清潔人員薪資之簽收明細非
    證人廖婉儒之真正簽名，與其於證人結文之簽名明顯不同云
    云，然證人廖婉儒業於本院證述該簽收明細係其簽收紀錄等
    語明確（見本院卷第131頁），且證人廖婉儒就確有前往該
    日租套房打掃清潔一事，亦證述甚詳，應可採信，上訴人空
    言上開簽收明細非證人廖婉儒所親簽，應僅係其個人臆測之
    詞，要不足採。
  ㈡上訴人主張系爭契約業經解除，縱未解除，應認合夥事業已
    解散、退夥，其得依民法第179條、系爭契約，請求被上訴
    人返還35萬元，是否有據？
　⒈上訴人主張被上訴人無故於108年8月11日以LINE訊息通知上
    訴人解除契約，其得依不當得利之法律關係請求被上訴人給
    付35萬元，為被上訴人所否認，經查：兩造於系爭契約成立
    後，因對於日租套房之打掃等事項意見不同，上訴人認被上
    訴人百般刁難，被上訴人則認上訴人無意願配合，兩造乃生
    齟齬，上訴人於108年8月10日於line上要求被上訴人返還35
    萬元，被上訴人則於翌日解除被上訴人權限即禁止上訴人進
    入套房並更改密碼使上訴人無法進入網站，兩造並各對他造
    提起詐欺之刑事告訴，均經不起訴處分確定，有兩造間之li
    ne對話紀錄（見原審卷㈠第825頁至第845頁）、臺灣臺北地
    方檢察署108年偵字第23473、24551號不起訴處分書（見原
    審卷㈠第37頁至第43頁）可查，足認被上訴人僅係解除上訴
    人之權限，但未解除契約，而上訴人復稱不承認被上訴人之
    單方解除契約（見原審卷㈠第77頁），是上訴人主張合夥因
    被上訴人解除而消滅，乃依不當得利關係請求返還35萬元，
    應屬無據。　
　⒉上訴人又主張其於108年8月10日在通訊軟體LINE上要求被上
    訴人返還35萬元，被上訴人並已解除其權限，兩造無意繼續
    合夥，應認已構成合意解散合夥，縱認未構成解散，亦應認
    其有退夥之意思云云，惟查，依上訴人於108年8月10日在通
    訊軟體LINE所載：「…我已問過律師，這是不平等合約，是
    無效合約，…限妳在8/12中午12：00前將35萬及工讀生打掃
    費用3820元還給我…」等語觀之（見原審卷㈡第687頁、第691
    頁），並無隻字片語提及解散或退夥之意思表示通知，上訴
    人主張其已於108年8月10日解散或退夥，依民法第176條之
    規定及系爭契約，請求被上訴人返還35萬元，自屬無據。
五、綜上，上訴人依系爭契約請求被上訴人給付2萬1,000元，及
    自109年5月1日起至清償日止，按年息5％計算之利息，為有
    理由，應予准許，逾此範圍之請求，為無理由，應予駁回。
    原審判決被上訴人應給付上訴人2萬1,000元，及自109年5月
    1日起至清償日止，按年息5％計算之利息，並無不合。上訴
    意旨指摘原判決此部分不當，求予廢棄改判，為無理由，應
    予駁回。
六、本件事實已臻明確，兩造其餘之攻擊或防禦方法，及所提出
    之證據，經本院斟酌後，認為與判決基礎之事實並無影響，
    均不足以影響本裁判之結果，自無庸一一詳予論駁之必要，
    併此敘明。
七、據上論結，本件上訴為無理由，依民事訴訟法第436條之1第
    3項、第463條、第449條第1項、第78條，判決如主文。
中　　華　　民　　國　111　　年　12　　月　　21　　　日
              民事第八庭    審判長法  官  蔡世芳
                                  法  官  陳宣每
                                  法  官  宣玉華
以上正本係照原本作成。
本判決不得上訴。　　　　　　　　　　　　　　　　　
中　　華　　民　　國　　111 　年　　12　　月　　21　　日
                                  書記官  林怡秀